臺灣桃園地方法院行政訴訟判決　
110年度交字第378號
原      告  楊坤倫  
被      告  桃園市政府交通事件裁決處
                      設桃園市○○區○○路00號7至8樓
代  表  人  張丞邦    住同上
訴訟代理人  黃一鳴律師
上列當事人間交通裁決事件，原告不服被告民國110年8月9日桃
交裁罰字第58-DG0000000號裁決，提起行政訴訟，本院判決如下
：
    主  文
原告之訴駁回。
訴訟費用新臺幣參佰元由原告負擔。
    事實及理由
壹、程序部分
一、本件原告不服被告於民國110年8月9日以桃交裁罰字第58-DG
    0000000號裁決書（下稱原處分）所為之裁決，向本院提起
    撤銷訴訟，依兩造書狀所述各節及卷內資料所示，本件事證
    已臻明確，本院認無經言詞辯論之必要，爰依行政訴訟法第
    237 條之7 之規定，不經言詞辯論而為判決。
貳、實體部分
一、事實概要：原告於109年7月22日18時40分許，駕駛車牌號碼
    000-0000號營業小客車（下稱系爭車輛），於桃園市○○區○○
    路000號附近，因有「併排臨時停車」之違規行為，經民眾
    檢舉，為桃園市政府警察局交通警察大隊（下稱舉發機關）
    員警於109年8月18日桃警局交字第DG0000000號舉發違反道
    路交通管理事件通知單（下稱系爭舉發單） 逕行舉發其違
    反道路交通管理處罰條例（下稱道交條例）第55條第1項第4
    款規定，並載明應於109年10月2日前到案。嗣原告於109年9
    月1日到案陳述意見，被告於110年8月9日仍認其有「併排臨
    時停車」之違規事實，乃依道交條例第55條第1項第4款規定
    ，以原處分裁處原告罰鍰新臺幣（下同）600元，原處分並
    於110年8月13日送達予原告。原告不服原處分，於110年8月
    17日向本院提起本件行政訴訟。
二、原告起訴主張：道路上的黃線、白線規劃不足，依照乘客的
    乘車習慣，也是隨叫隨停，如此營業計程車無法營業。本次
    違規是在不影響主線車流下，依照乘客要求停等，對此裁罰
    過於嚴苛，營業時提心吊膽怕遭到檢舉，如此要職業駕駛如
    何生存？且檢舉人並非執法人員，何以能擁有如此大的權力
    等語。並聲明：原處分撤銷。
三、被告則以：
  ㈠按道交條例第3條第10款規定：「十、臨時停車：指車輛因上
    、下人、客，裝卸物品，其停止時間未滿三分鐘，保持立即
    行駛之狀態。」、第7條之1規定：「對於違反本條例之行為
    者，民眾得敘明違規事實或檢具違規證據資料，向公路主管
    或警察機關檢舉，經查證屬實者，應即舉發。但行為終了日
    起逾七日之檢舉，不予舉發。」、第55條第1項第4款規定：
    「汽車駕駛人，臨時停車有下列情形之一者，處新臺幣三百
    元以上六百元以下罰鍰：四、不依順行之方向，或不緊靠道
    路右側，或單行道不緊靠路邊，或併排臨時停車。」；復按
    道路交通安全規則第111條第1項第5款規定：「不得併排臨
    時停車。」。
  ㈡為避免因駕駛人只為貪圖便利併排停車，車道寬度恐縮減，
    卻讓其他無辜汽機車駕駛人因一時不查或行車視線受阻而被
    迫變更車道造成車禍發生，原條文之罰鍰過低，無法有效阻
    止行為人不良駕駛習慣，故修正提高罰鍰金額等情。又交通
    部曾就併排停車之立法理由及定義，以104年10月30日交路
    字第1040034239號函表示：有關併排停車之處罰規定，立法
    精神係因車輛有併排情形時，造成道路使用空間縮減，增加
    其他車輛駕駛人或行人為閃避、繞越該等違規車輛所衍生之
    危險，此為本院承審其他交通裁決行政訴訟事件所查知（參
    本院104年度交字第88號）。準此，關於是否該當「併排停
    車」之違規行為，自應考量汽車駕駛人停車時是否有占用車
    道、造成道路使用空間縮減，致增加其他汽機車駕駛人或行
    人為閃避、繞越該違規車輛所衍生之危險。
  ㈢桃園市政府警察局桃園分局109年9月28日桃警分交字第10900
    55825號函略以：「……旨案為本分局109年7月22日受理民眾
    檢舉違反道路交通管理事件，經審視所附佐證圖像顯示，旨
    揭車輛於同日18時40分，臨時併排停放在桃園區延平路180
    號，因違規事實明確，本分局依道交條例第55條第1項第4款
    規定製單(桃警局交字第DG0000000號)舉發，核無違誤……」
    。
  ㈣將系爭車輛停放於車道上，車旁尚有機車停放中，倘有汽車
    欲行駛經過系爭汽車停放之車道，勢必須繞越系爭汽車，致
    增加其他汽機車駕駛人為閃避、繞越該違規車輛所衍生之危
    險(參照臺灣基隆地方法院行政訴訟判決106年度交字第118
    號)。原告合法考領汽車駕駛執照且為職業駕駛人，其對交
    通安全規則等規定應知之甚詳，並應確實遵守。按本件採證
    照片觀之，系爭車輛確實於右側尚有機車停放處所(亦有機
    車停放中)臨時停車，違規明確，舉發機關依法舉發應無違
    誤。
  ㈤依道交條例第7 條第1 項之規定，乃係由交通勤務警察及輔
    以依法令執行交通稽查任務人員執行；而第7 條之1 於86年
    1月22日訂定時之立法理由已表示：「由於警力有限及民眾
    取巧違規成性，為交通秩序混亂原因之一，民眾如能利用適
    當管道檢舉交通違規，除可彌補警力之不足外，亦將產生極
    大之嚇阻效果。」，故說明民眾之檢舉資訊亦得作為舉發機
    關舉發汽車駕駛人違規行為之取證來源之一，但於判斷汽車
    駕駛人是否該當違規要件及是否舉發違規行為人，仍是必須
    基於舉發機關之查證結果據以認定。亦即民眾檢舉資訊只是
    促使舉發機關行使違規行為人違規事證之調查權限，並非使
    檢舉人替代舉發機關（高雄高等行政法院110 年度交上字第
    29號判決意旨參照），從而本件係經民眾提供檢舉資訊後員
    警查證違規屬實而舉發，自屬適法。
  ㈥至原告主張無影響主線車流，執法嚴苛一節，惟原告之行為
    既然屬於違規行為，縱使在行為當下並無其他用路人之權利
    受到損害，但其仍有破壞行政法秩序之行為，不能謂當下無
    人受到侵害而認為其行為合法就無需予以處罰，蓋法規範之
    目的為社會最低之秩序原則，未遵守法規範仍屬於破壞法規
    範之行為，如有處罰規定，仍須予以處罰。是以，系爭車輛
    因有「併排臨時停車」之情，該當道交條例第55條第1項第4
    款規定所定要件，原處分並無違誤等語置辯。並聲明：原告
    之訴駁回。
四、本件爭點：系爭車輛臨時停車有無「併排」之情形？系爭車
    輛是否得因營業等待乘客，而併排臨時停車？
五、本院之判斷：
  ㈠按「一、道路：指公路、街道、巷衖、廣場、騎樓、走廊或
    其他供公眾通行之地方。……十、臨時停車：指車輛因上、下
    人、客，裝卸物品，其停止時間未滿3 分鐘，保持立即行駛
    之狀態。十一、停車：指車輛停放於道路兩側或停車場所，
    而不立即行駛」、「汽車駕駛人，於道路併排臨時停車者，
    處300 元以上600 元以下罰鍰」，道交條例第3 條第1 、10
    、11款、第55條第4 款定有明文。次按105 年度高等行政法
    院及地方法院行政訴訟庭法律座談會提案十就「併排停車是
    否須併排之停車格內實際有車？」之會議結論略以：「對併
    排停車之處罰其立法理由係考量：係為避免因駕駛人只為貪
    圖便利併排停車致車道寬度恐縮減，卻讓其他無辜汽機車駕
    駛人因一時不查或行車視線受阻而被迫變更車道造成車禍發
    生……道路旁合法之機車停車格內停有機車，而違規車輛停車
    於機車停車格旁，致部分車身佔據車道，此時違規車輛與機
    車形成『垂直』（非併排）狀態，但行政訴訟審判實務咸認為
    仍構成併排停車，似無爭議；由此亦可知，併排停車非以實
    際已有車輛呈『併排』狀態為必要。至於道路旁設有合法停車
    格（不論為汽車、或機車停車格），只要違規車輛與『停車
    格』併排停靠，致部分車身佔據車道，此時停車格究停放汽
    車、機車抑或未停車，對於已肇生其他無辜汽機車駕駛人因
    一時不查或行車視線受阻而被迫變更車道造成車禍發生之危
    險，其實均無不同，故只要違規車輛併排道路旁之『停車格』
    （非實際車輛）停車，致部分車身佔據車道時，即可構成『
    併排停車』之處罰」。且上開法律座談會關於停車格旁「併
    排」停車之見解，在併排臨時停車之違規認定上，除臨時停
    車與停車之情狀有依道交條例第3 條第10、11款規定為區別
    外，關於「併排」之認定並無不同標準，仍得一體適用。
  ㈡經查，系爭車輛於事實概要欄之時、地，併排臨時停車之違
    規事實，有桃園市政府警察局桃園分局109年9月28日桃警分
    交字第1090055825號函、採證照片、原處分與送達證書、車
    籍資料、系爭舉發單、原告陳述書等在卷可參（見本院卷第
    32至48頁），堪信為真實。則依採證照片所示，系爭車輛係
    在路邊機車停車格旁臨時停車，部分車身亦佔據車道，確已
    構成併排臨時停車之情事，堪以認定。
　㈢原告雖主張道路規劃可臨時停車之地點不足，且並未影響車
    流，係因乘客要求而在該處臨時停車云云。惟查，道交條例
    規定汽車駕駛人不得併排臨時停車，乃因併排臨時停車或併
    排停車時即占用原供車輛正常行駛之車道，不僅造成其他用
    路人通行之不便，且使原行駛於該處車道之汽車被迫繞過停
    放之車輛，甚至須跨越至其他車道始能通行，倘容許汽車駕
    駛人得任意併排臨時停車或併排停車，勢將使原可正常行駛
    於該車道上之汽車、機器腳踏車、腳踏車之駕駛人或行人，
    須一面避開併排車輛之車身，一面尚須注意後方或來車，即
    有遭受對向車道或後方駛來車輛撞擊之風險，顯已嚴重影響
    他人通行之安全，而屬重大危害交通安全之行為。且系爭車
    輛左半部車身亦已佔用部分車道，該處車道中央並以分向限
    制線禁止雙向車流跨越，是系爭車輛違規行為明確，且嚴重
    已造成其他人車通行之不便與危險。又原告為賺取車資之私
    益，在該處併排臨時停車等候乘客之行為，無視道路交通安
    全與秩序，已妨礙較為重大之公益。況原告以駕駛系爭車輛
    搭載客貨為職，對於道交條例與道路交通安全規則之規範自
    應充分知悉並遵守，以維護道路交通安全，自有辨別是否為
    適當候客地點之判斷能力，並無從以「乘客需求」主張免責
    或減輕處罰。
  ㈣末以，如原告認道路標誌、標線或相關開放停車或臨時停車
    之規劃有不符合實際需求，亦應循正當管道要求道路主管機
    關進行改正或改善，尚非主觀上認為有規劃不當或得改進之
    處即得恣意違反道交條例或道路交通安全規則之規範。退步
    言之，縱道路主管機關參考用路人之反映意見，依職權對道
    路之標誌、標線之設置情形進行改正或改善，亦係向將來生
    效。用路人無論在改善前或改善後，均有遵守道路實際現況
    之各處標誌、標線之義務。故本件違規地點之道路邊線、機
    車停車格線、分向限制線等標線均明確繪設，原告駕駛系爭
    車輛仍在該處併排臨時停車，即有不該。從而，被告以原處
    分所為之裁處，認事用法經核並無違誤，應予維持。
六、綜上所述，原告有於事實概要欄所載時、地，駕駛系爭車輛
    併排臨時停車之違規情事。被告依道交條例第55條第1 項第
    4 款規定，對原告裁處罰鍰600 元，核無違誤。原告訴請撤
    銷原處分，為無理由，應予駁回。
七、本件事證已臻明確，兩造其餘攻擊、防禦方法及所提證據，
    經核均與判決結果不生影響，爰不一一論列，併此敘明。
八、本件訴訟費用額確定為第一審裁判費300 元，爰依行政訴訟
    法第98條第1 項規定，由敗訴之原告負擔。
中　　華　　民　　國　　111 　年　　1 　　月　　19　　日
                  行政訴訟庭　法　官　徐  培  元
上為正本係照原本作成。
如不服本判決，應於判決送達後20日內，向本院提出上訴狀並表
明上訴理由（原判決所違背之法令及其具體內容或依訴訟資料可
認為原判決有違背法令之具體事實），其未載明上訴理由者，應
於提出上訴後20日內向本院補提理由書（上訴狀及上訴理由書均
須按他造人數附繕本，如未按期補提上訴理由書，則逕予駁回上
訴），並應繳納上訴裁判費新臺幣750元。
中　　華　　民　　國　　111 　年　　1 　　月　　19　　日
                              書記官  吳  文  彤